【裁判字號】    92,台上,1760
【裁判日期】    920815
【裁判案由】    給付貨款
【裁判全文】
最高法院民事判決                              九十二年度台上字第一七六○號
    上  訴  人  卡門國際電訊有限公司
                              .
    法定代理人  張雅敏
    訴訟代理人  錢裕國律師
    被 上訴 人  甲○○
右當事人間請求給付貨款事件，上訴人對於中華民國九十年十二月十二日台灣高等法
院第二審判決（九十年度上字第八五號），提起上訴，本院判決如左：
    主  文
原判決廢棄，發回台灣高等法院。
    理  由
本件被上訴人主張：上訴人於民國八十七年十二月間，與伊訂立電腦買賣合約書，向
伊購買電腦交友軟體及相應硬體設備，以經營第二類電信事業。貨款計新台幣（下同
）八十四萬元，伊已依約交貨，上訴人已取得第二類電信事業執照，詎上訴人僅支付
四十萬元，其餘餘款迭經催討，仍拒不清償；又上訴人自八十八年三月、七月各追加
購買設備共二十六萬元，均未清償等情，爰本於買賣關係，求為命上訴人給付伊四十
四萬元，及其中三十四萬元自八十九年二月九日起、二萬元自八十九年二月二十日起
、二萬元自八十九年三月二十日起、二萬元自八十九年四月二十日起、二萬元自八十
九年五月二十日起、二萬元自八十九年六月二十日起均至清償日止，按週年利率百分
之五計算利息之判決（被上訴人之請求超過上開金額部分，經第一審判決其敗訴，未
據其聲明不服）。對於上訴人之反訴則以其已依約交付買賣標的，並未違約等語，資
為抗辯。
上訴人則以：伊已清償貨款六十五萬元，兩造於八十八年五月一日驗收時，系爭電腦
有重大瑕疵，被上訴人未能依約維護修繕瑕疵，致無法達成約定預期效果，被上訴人
請求無理由等語，資為抗辯。並反訴主張：系爭契約係承攬與買賣之混合契約，被上
訴人所為給付有瑕疵，致該電腦設備無法有效運作，被上訴人並未完成其工作物，兩
造於八十八年五月一日驗收時，系爭電腦經測試有重大瑕疵，伊要求被上訴人須依約
於三十日內修復，被上訴人藉詞拖延；又被上訴人未依債之本旨提出給付，且係可歸
責於己之事由，亦構成不完全給付，伊已依民法第四百九十三條第一項、第四百九十
四條、第二百二十七條、第二百五十四條之規定解除契約等情，聲明求為命被上訴人
給付價金六十五萬元及法定遲延利息之判決。
原審維持第一審所為上訴人敗訴之判決，駁回其上訴，無非以：兩造於八十八年一月
八日訂立系爭合約，上訴人向被上訴人購買電腦交友軟體及相應硬體設備，貨款計八
十四萬元，約定上訴人應於簽約、交貨及驗收時各給付一定金額，被上訴人依約於八
十八年二月間交貨，為兩造所不爭，並有電腦買賣合約書為證。系爭電腦買賣合約書
係約定：上訴人支付一定之金額，被上訴人則交付特定之財產。且系爭合約書第二條
、第三條、第五條對於買賣標的內容、價金、交貨期限、付款方式均詳列清楚，兩造
間之法律關係為買賣至明。至系爭合約書第四條約定保固期限、第六條(二)約定軟體免
費維修，為特約條款，並不影響買賣契約之本質。被上訴人於八十八年二月間交貨後
，兩造就系爭軟體系統作內部測試，內部測試完成後，外聘專人錄各式語音檔，於八
十八年三月間報請交通部電信總局（下稱電信總局）派人至現場審驗機房相關設備及
語音流程是否合於所送審之計畫書，八十八年四月間電信總局派人勘驗機房通過審驗
，並發給第二類電信事業許可執照，嗣憑此執照向中華電信股份有限公司（下稱中華
電信公司）申請開始營業並洽辦相關手續，八十八年四月底、五月初，中華電信公司
從機房另端打進上萬通之測試電話以確保系統之穩定度、語音流程是否合乎展業計畫
書之內容及語音內容是否合乎規定。嗣一切過關後，中華電信公司乃通知上訴人正式
簽約，上訴人並於八十八年五月十一日開始正式營業，被上訴人業已依約完成整個系
統交付，核與第一審向電信總局公眾電信處函調上訴人申請第二類電信事業之相關資
料及經通過測試審驗合格之證明文件，及向中華電信公司函調上訴人名義所申請相關
電話門號、路線、所繳交電信規費收據、電信費用及營業金額等資料內容相符，有電
信總局八十九年八月二十五日電信公密八九字第○○○二二三｜○號函及所檢附上訴
人於八十八年一月至四月間所申請經營第二類電信事業之「申請到審驗合格」資料、
八十八年四月間通過系統審驗合格之證明文件、中華電信公司長途及行動通信分公司
八十九年九月八日長信（密）八九字第一二六號函、上訴人租用付費語音資訊業務、
申請相關電話門號、所繳交電信規費收據、電信費用及營業金額等可稽。又上訴人自
八十八年六月至八十八年十二月均正常營業，繳交電信費用，有電信收據影本七張可
稽，系統運作良好，上訴人自八十八年七月起營業額由一萬餘元，逐漸增加，迄至八
十八年十二月增至百餘萬元，上訴人營收可觀，有營業金額影本乙件可查。足見被上
訴人已交付系爭電腦交友軟體及相應硬體設備予上訴人，並使上訴人取得第二類電信
事業執照及正常營業。依據八十八年四月十九日交通部電信總局第二類電信事業系統
審驗項目紀錄表／自評報告書第十一項「電源設備能量足，具備有緊急供電設備或不
斷電源設備」，上訴人自評為「符合」，電信總局審查結果亦為「符合」，備註欄並
註明「維持電信服務之通暢及適當品質」，有審驗人員技佐張訓達之簽名，張訓達並
證稱「是他（上訴人）『自評』，我們去看有無此功能，要怎樣檢查是我們職責的問
題。照規定是要逐項測試，我有簽章。」、「（問：不斷電設備有無經過測試？是否
看到設備有了，就認為沒有問題了？）這用不著測試，他（上訴人）說有就有，表格
是電信局的，因為『自評』是你先測試，你準備好認為合格了，可以整個提供這個業
務，我再審查。（問：報告書審核表第十一項，你去現場發現若不相符，你會如何處
理？）不符合我會挑出來，會請他們改善，我若沒有挑出來，就表示他有準備。」。
上訴人所稱：系爭電腦設備有斷話之虞，上訴人無法經營電信事業云云，不能採信。
且上訴人於八十八年八月二十四日取得經濟部公司執照，於八十八年九月三日取得臺
北市政府營利事業登記證。上訴人自八十八年七月份至十二月份之營業額依序為一萬
零一百元、八萬九千七百六十元、三十六萬四千零二十元、五十三萬二千六百六十元
、九十二萬九千六百二十元、一百零五萬一千一百八十四元，有上訴人營業金額表可
查，是上訴人所稱被上訴人撰寫電腦程式共三大類型發生錯誤，至少有十數條程式碼
錯誤，不正常掛斷所有電話，終止所有資訊之瑕疵，致不能正常營業云云，亦無足取
。另系爭合約書第四條、第六條(二)所為保固期限、及軟體免費維修間之約定，與價金
之支付，並非立於同時履行抗辯之地位，上訴人尚難以同時履行抗辯為由，拒付買賣
價金。再依系爭合約書約定，貨款共計八十四萬元，系爭合約書第五條約定付款方式
為：1.簽約時，甲方（上訴人）支付乙方（被上訴人）貨款五萬元、2.訂貨時，甲方
支付乙方貨款十五萬元為訂金、3.交貨時，甲方支付乙方貨款三十萬元、4.驗收完成
，甲方按下列方式支付乙方尾款，以三十天為一期，第一期五萬元，第二期五萬元，
其餘每期各為二萬元，共計有十二期，二十四萬元。被上訴人已自認收受貨款四十萬
元。觀之系爭合約書第五條付款方式「(一)簽約時，甲方支付乙方貨款五萬元，作為簽
約金（現金或即期票）。(二)訂貨時，甲方支付乙方貨款十五萬元，作為訂金（現金或
即期票）」。緊接該二條款之後，有「已收二十萬元正」、「孔」、「1.12.」之簽
名，「(三)交貨時，甲方支付乙方，貨款三十萬元（現金或即期票）。」、「(四)驗收完
成後，甲方按下列方式支付乙方尾款（現金或即期票），以天為一期，第一期５萬
元，第二期５萬元、其餘每期各為２萬元，共計有期，萬元」。均無被上訴人簽
收款項之記載。而上訴人所提出之八十八年二月二十三日之匯款單之受款人為莊寶蓮
，並非被上訴人，顯係上訴人與他人金錢往來，不足證明該匯款係支付本件貨款。上
訴人又不能立證證明其確已交付六十五萬元，上訴人所辯已交付六十五萬元，難以採
信。從而被上訴人請求上訴人給付，在付四十四萬元及其中三十四萬元自起訴狀繕本
送達上訴人之翌日（八十九年二月九日）起、其餘二萬元自八十九年二月二十日起，
二萬元自八十九年三月二十日起，二萬元自八十九年四月二十日起，二萬元自八十九
年五月二十日起，二萬元自八十九年六月二十日起均至清償日止，按週年利率百分之
五計算之利息範圍內，應予准許。其次，兩造間之法律關係為買賣，被上訴人已依約
給付，使上訴人得以正常經營電信業務，並於八十八年七月份至十二月份間有營收。
上訴人僅給付部分貨款四十萬元，其餘四十四萬元未為給付。上訴人既不能立證證明
已為給付全部價金，亦不能證明系爭標的物有瑕疵，上訴人提起反訴，主張解除契約
，請求返還價金六十五萬元及其法定遲延利息，為無理由等詞，為其判斷之基礎。
惟卷附外放之兩造電腦買賣合約書第二條買賣標的約定：ＵＰＳ不停電設備（2400W
）；被上訴人自承：ＵＰＳ2400W ，因當初廠商缺貨，以致無法交齊，但已由其另行
增送除溼機及電腦桌各一，以為彌補（因電信總局審驗時，須檢驗除溼設備）（見一
審卷八三頁，原審卷一三五頁）。證人張訓達證稱：在我們電信業務中，若他提供業
務是給客戶提供，若斷電會影響客戶，我們認為很重要（見原審卷一０八頁）。則上
訴人一再主張ＵＰＳ不斷電設備容量應為2400W （四小時），而非1200W （三十分鐘
），ＵＰＳ不斷電設備容量與電腦買賣合約書之約定不符，債務人提出之給付，不符
債務本旨，該不斷電系統之瑕疵，將造成伊於停電時，僅有三十分鐘時間承接，而有
斷話之虞，無法正常營業，似非全屬無據。究竟實情如何。攸關上訴人得否解除契約
或減少給付價金，原審未遑為調查，仔細勾稽，遽以前開情詞，為上訴人敗訴之判決
，自嫌速斷。上訴論旨，指摘原判決不當，求予廢棄，非無理由。
據上論結，本件上訴為有理由。依民事訴訟法第四百七十七條第一項、第四百七十八
條第一項，判決如主文。
中      華      民      國    九十二    年      八      月     十五     日
                              最高法院民事第六庭
                                  審判長法官  吳  正  一
                                        法官  劉  福  來
                                        法官  鄭  玉  山
                                        法官  黃  義  豐
                                        法官  沈  方  維
      右正本證明與原本無異
                                              書  記  官
中      華      民      國    九十二    年      九      月      三      日
                                                                       Ｋ


司法院資訊處製作；財團法人民間司法改革基金會備份。
